# 债务重组指南 2 个问题

提问人：liubin988513 时间：2023-08-11 13:39:45
请教陈老师 2 个问题：
1 、问题1:
【例 1 】2×20 年 6 月 18 日，甲公司向乙公司销售商品一批，应收乙公司款项的入账金额为 95 万元。甲公司将该应收款项分类为以摊余成本计量的金融资产。乙公司将该应付账款分类为以摊余成本计量的金融负债。2×20 年10 月 18 日，双方签订债务重组合同，乙公司以一项作为无形资产核算的非专利技术偿还该欠款。该无形资产的账面余额为 100 万元，累计摊销额为 10 万元，已计提减值准备 2 万元。 10 月 22 日，双方办理完成该无形资产转让手续，甲公司支付评估费用 4 万元。当日，甲公司应收款项的公允价值为 87 万元，已计提坏账准备 7 万元，乙公司应付款项的账面价值仍为 95 万元。假设不考虑相关税费。承[例 1]，假设甲公司管理层决议，受让该非专利技术后将在半年内将其出售，当日无形资产的公允价值为 87 万元，预计未来出售该非专利技术时将发生 1 万元的出售费用，该非专利技术满足持有待售资产确认条件。分析:10 月 22 日，甲公司对该非专利技术进行初始确认时，按照无形资产入账(91 万元)与公允价值减出售费用(87-1=86 万元)孰低计量。债权人甲公司的账务处理如下:
借:持有待售资产一一无形资产 860000
借:坏账准备 70000
借借 : 资产减值损失 60000 【这里为什么是资产减值损失科目，且是 60000 。。。】贷:应收账款 950000贷:银行存款 40000
2 、问题2:
[size=14.000000pt]【例 [size=14.000000pt]4[size=14.000000pt]】[size=14.000000pt]A [size=14.000000pt]公司为上市公司，2×16 年 [size=14.000000pt]1 [size=14.000000pt]月 [size=14.000000pt]1 [size=14.000000pt]日，[size=14.000000pt]A [size=14.000000pt]公司取得 [size=14.000000pt]B [size=14.000000pt]银行贷款[size=14.000000pt]5000 [size=14.000000pt]万元，约定贷款期限为 4 年(即 2×19 年 12 月 31 日到期)，年利率6%，按年付息，A 公司已按时支付所有利息。2×19 年 12 月 31 日，A 公司出现严重资金周转问题，多项债务违约，信用风险增加，无法偿还贷款本金。2×20 年 1 月 10 日，B 银行同意与 A 公司就该项贷款重新达成协议，新协议约定:(1)A 公司将一项 作为固定资产核算的房产转让给 B 银行，用于抵偿债务本金 1000 万元，该房产账面原值 1200 万元，累计折旧 400 万元，未计提减值准备;(2)A 公司向 B 银行增发股票 500 万股，面值 1 元/股，占 A公司股份总额的 1%，用于抵偿债务本金 2000 万元，A 公司股票于 2×20 年 1 月 10 日的收盘价为 4 元/股;(3)在 A公司履行上述偿债义务后，B 银行免除 A 公司 500 万元债务本金，并将尚未偿还的债务本金 1500 万元展期至2×20 年 12 月 31 日，年利率 8%;如果 A 公司未能履行(1)(2)所述偿债义务，B 银行有权终止债务重组协议，尚未履行的债权调整承诺随之失效。
[size=14.000000pt]B [size=14.000000pt]银行以摊余成本计量该贷款，已计提贷款损失准备[size=14.000000pt]300 [size=14.000000pt]万元。该贷款于 2×20年 [size=14.000000pt]1 [size=14.000000pt]月[size=14.000000pt]10 [size=14.000000pt]日的公允价值为 [size=14.000000pt]4600 [size=14.000000pt]万元，予以展期的贷款的公允价值为 [size=14.000000pt]1500 [size=14.000000pt]万元。2×20 年 [size=14.000000pt]3[size=14.000000pt]月 [size=14.000000pt]2 [size=14.000000pt]日，双方办理完成房产转让手续，[size=14.000000pt]B [size=14.000000pt]银行将该房产作为投资性房地产核算。2×20 年 [size=14.000000pt]3[size=14.000000pt]月 [size=14.000000pt]31 [size=14.000000pt]日，[size=14.000000pt]B [size=14.000000pt]银行为该笔贷款补提了 [size=14.000000pt]100 [size=14.000000pt]万元的损失准备。2×20 年 [size=14.000000pt]5[size=14.000000pt]月 [size=14.000000pt]9 [size=14.000000pt]日，双方办理完成股权转让手续，[size=14.000000pt]B [size=14.000000pt]银行将该股权投资分类为以公允价值计量且其变动计入当期损益的金融资产，[size=14.000000pt]A [size=14.000000pt]公司股票当日收盘价为 [size=14.000000pt]4.02[size=14.000000pt]元/股。
[size=14.000000pt]A [size=14.000000pt]公司以摊余成本计量该贷款，截至 2×20 年[size=14.000000pt]1 [size=14.000000pt]月 [size=14.000000pt]10 [size=14.000000pt]日，该贷款的账面价值为5000 万元。不考虑相关税费。
size=14.000000pt债
务人的会计处理
[size=14.000000pt]该债务重组协议的执行过程和结
果不确定性于 2×20 年 [size=14.000000pt]5 [size=14.000000pt]月 [size=14.000000pt]9 [size=14.000000pt]日消除时，债务人清偿该部分债务的现时义务已经解除，可以确认债务重组相关损益，并按照修改后的条款确认新金融负债。
【在实务操作中经常碰到这种债务重组，比如借款 1 年内到期的 1 个亿，然后豁免 2 千万，剩下 8 千万分 10 年还，这种债务重组怎么处理呢？债务重组日不按照修改债务条件调整摊余成本，影响损益吗？需要等到最后一笔款支付才调整摊余成本？总感觉债务重组准则这里与不终止确认债务的条款有点冲突。】
[size=14.000000pt]

回答人：chenyiwei
1 、不清楚具体情况。如果不是来源于CPA考试会计教材或者准则的官方应用指南，对其中的差错可以选择无视，没有在技术上讨论的价值。对你的问题确实有些不好理解。但个人理解在例 1 中英不涉及确认资产减值损失。
2 、实务中债务人的债务重组利得的确认时点，可以参考证监会的下述提示：
（ 1 ）《监管规则适用指引——会计类第 1 号》之“1-20 债务重组收益的确认”：“对于上市公司因破产重整而进行的债务重组交易，由于涉及破产重整的债务重组协议执行过程及结果存在重大不确定性，因此，上市公司通常应在破产重整协议履行完毕后确认债务重组收益，除非有确凿证据表明上述重大不确定性已经消除。”。
（ 2 ）《 2021 年上市公司年报会计监管报告》：“年报分析发现，部分上市公司临近资产负债表日，通过突击实施大额债务重组交易方式，以期实现净资产转正并规避财务类退市。该类债务重组交易主要以债务豁免方式进行，豁免方包括不良资产管理公司、地方国资公司及其他上市公司重整投资人等单位，债务豁免方式包括债权人直接豁免上市公司债务、重整投资人期末突击购买上市公司债权后再行豁免等多种形式。除债务豁免外，豁免方亦承诺协助上市公司解决资金占用、推进上市公司完成资产重组等事项。对于该类债务豁免事项，上市公司应严格按照企业会计准则相关规定进行会计处理，充分考虑截至资产负债表日相关方已签署的债务豁免协议是否履行了必要的内部决议及审批程序，豁免协议是否具备法律效力，豁免协议与相关承诺事项关系、豁免是否附带条件、是否导致豁免事项存在被撤销可能性，是否有确凿证据表明豁免协议能够有效执行等情况，只有在其不再负有偿债现时义务时才能终止确认债务并确认债务重组利得。”